臺灣新竹地方法院民事裁定
111年度消債更字第57號
聲  請  人  
即債務人    林珮琪  


相  對  人  
即債權人    臺灣土地銀行股份有限公司

法定代理人  謝娟娟  
相  對  人  
即債權人    上海商業儲蓄銀行股份有限公司


法定代理人  李慶言  
相  對  人  
即債權人    國泰世華商業銀行股份有限公司

法定代理人  郭明鑑  
相  對  人  
即債權人    兆豐國際商業銀行股份有限公司

法定代理人  張兆順  
相  對  人  
即債權人    花旗(台灣)商業銀行股份有限公司


法定代理人  莫兆鴻  
相  對  人  
即債權人    聯邦商業銀行股份有限公司


法定代理人  林鴻聯  
相  對  人  
即債權人    凱基商業銀行股份有限公司


法定代理人  龐德明  
相  對  人  
即債權人    安泰商業銀行股份有限公司


法定代理人  丁予康  
相  對  人  
即債權人    良京實業股份有限公司

法定代理人  平川秀一郎

上列當事人因消費者債務清理條例聲請更生事件，本院裁定如下
：
    主  文
聲請人林珮琪自中華民國一一一年八月二十九日十一時起開始更
生程序。
命司法事務官進行本件更生程序。
    理  由
一、按協商或調解成立者，債務人不得聲請更生或清算。但因不
    可歸責於己之事由，致履行有困難者，不在此限；本條例施
    行前，債務人依金融主管機關協調成立之中華民國銀行公會
    會員，辦理消費金融案件無擔保債務協商機制與金融機構成
    立之協商，準用前2 項之規定；次按，債務人不能清償債務
    或有不能清償之虞者，得依本條例所定更生或清算程序，清
    理其債務，消費者債務清理條例（下稱：消債條例）第151
    條第7 項、第9 項、第3 條分別定有明文。又前開法律規定
    之「但因不可歸責於己之事由，致履行有困難者，不在此限
    」，其立法意旨係基於債務清償方案成立後，應由債務人誠
    實遵守信用履行協商還款條件，惟於例外情形下發生情事變
    更，在清償期間收入或收益不如預期，致該方案履行困難甚
    或履行不能，因不可歸責於己之事由時，則仍能聲請更生或
    清算。法院開始更生程序之裁定，應載明其年、月、日、時
    ，並即時發生效力。法院裁定開始更生或清算程序後，得命
    司法事務官進行更生或清算程序，必要時得選任律師、會計
    師或其他適當之自然人或法人一人為監督人或管理人，亦為
    消債條例第45條第1項、第16條第1項所明定。
二、本件聲請意旨略以：
　　聲請人前有不能清償債務之情事，積欠債務總額新臺幣（下
    同）4,730,682元（見本卷第27-31頁），曾參與銀行公會債
    務協商成立，以每月還款25,000元達成協議，協商成立後，
    聲請人均依約清償，惟其於民國（下同）98年12月1日遭萬
    泰銀行（目前為凱基銀行）資遣，但還是努力清償數月，直
    至無力清償不得已而毀諾等語（見本卷第181頁）。聲請人
    嗣於111年1月間於新竹縣竹北市調解委員會聲請債務前置調
    解，然雙方未能達成共識，以致前置調解不成立。為此，爰
    依消債條例請求裁定准許更生等語。
三、經查：
㈠、聲請人前開主張，有調解不成立證明書、勞工保險被保險人
    投保資料表、財團法人金融聯合徵信中心當事人綜合信用報
    告、離職證明書等件在卷可佐（見本卷第39、101-103、145
    、235頁），依上開勞工保險被保險人投保資料表、離職證
    明書，聲請人於98年12月1日遭萬泰銀行資遣，且其後約9個
    月無勞保投保紀錄，是聲請人應難以履行協商金額25,000元
    ，堪認聲請人有不可歸責於己之事由致履行有困難而毀諾。
    從而，聲請人前曾依中華民國銀行公會會員辦理消費金融案
    件無擔保債務協商機制請求共同協商債務方案成立，復因不
    可歸責於己之事由致履行有困難而毀諾，又已再依消債條例
    之規定聲請前置調解未能成立，是其聲請更生程序，本院自
    應綜合聲請人目前全部收支及財產狀況，評估是否已不能維
    持符合人性尊嚴之最基本生活條件，而有「不能清償或不能
    清償之虞」等情。
㈡、聲請人陳報自107年開始以打零工維生，工作內容為工地雜工
    ，每日工作收入1,120元，每月大約可工作25日，每月收入
    約28,000元等語（見本卷第181頁），並提出收入切結書在
    卷為證（見本卷第97頁），則本院即以債務人陳報每月收入
    28,000元，作為計算債務人目前償債能力之依據；又聲請人
    主張其每月生活必要支出為：其個人必要支出17,000元、2
    名子女扶養費合計10,000元，總計：27,000元（見本卷第23
    頁），並提出房屋租賃契約書、上開支出單據附卷供參（見
    本卷第105-137頁）。經查，聲請人之2名子女分別為95年、
    98年出生，現年16歲、13歲（見本卷第139頁），平日生活
    需依附於父母，確有不能維持生活之情形，是有受扶養之必
    要。而聲請人所主張之生活支出（含2名子女扶養費），未
    逾衛生福利部公告臺灣省111年每人每月必要生活費之標準
    ，包含負擔2名子女之一半標準之金額（111年每月生活所必
    需〈必要生活費用〉數額一覽表，見本卷第281頁），堪認合
    理，則本件聲請人主張每月生活必要支出為27,000元，洵堪
    認定。
㈢、從而，聲請人主張無法負擔債務等語，以其每月收入約28,00
    0元，扣除每月必要生活支出27,000元觀之，剩餘1,000元可
    供支配，惟據聲請人自行陳報其積欠無擔保及無優先權之債
    務數額已達約4,730,682元（見本卷第27-31頁），倘以聲請
    人每月所餘1,000元清償無擔保債務，將致聲請人終生無法
    清償債務完畢，堪認聲請人無能力負擔債務清償。本院審酌
    聲請人名下有金融機構存款約435元（即郵局334元、華南銀
    行101元、土地銀行及兆豐銀行均0元）、中國人壽保單現金
    價值約345,188元（基準日111年6月27日）、國泰人壽保單
    價值準備金約197,610元（基準日111年6月27日），此有上
    開金融機構存款明細、中華民國人壽保險商業同業公會保險
    業通報作業資訊系統資料查詢結果表、中國人壽保險單保單
    現金價值證明書、國泰人壽保單價值一覽表、本院依職權調
    查聲請人之稅務電子閘門財產所得調件明細表、法務部—高
    額壽險資訊連結作業等件附卷可憑（見本卷第45-51、87-91
    、157-167、227-229頁），是以聲請人現今已無足可抵充前
    揭債務之財產，當可認定。至聲請人名下原有西元2002年出
    廠之車牌號碼000-000之機車，已於110年11月24日報廢，業
    已提出新竹區監理所新竹市監理站車輛異動登記書在卷為證
    （見本卷第43頁），堪認聲請人現未有此資產價值。準此，
    堪認聲請人客觀上經濟狀況已有不能清償債務之情形，而有
    藉助更生制度調整其與債權人間之權利義務關係而重建其經
    濟生活之必要。
四、綜上所述，聲請人係一般消費者，其已達不能清償債務之程
    度，其中無擔保或無優先權之債務未逾1,200萬元，且未經
    法院裁定開始清算程序或宣告破產；又查無消債條例第6條
    第3項、第8條或第46條各款所定駁回更生聲請之事由存在，
    則聲請人聲請更生，即應屬有據。本件聲請人聲請更生既經
    准許，併依上開規定命司法事務官進行本件更生程序，爰裁
    定如主文。至聲請人於更生程序開始後，應提出足以為債權
    人會議可決或經法院認為公允之更生方案以供採擇，而司法
    事務官於進行本件更生程序、協助債務人提出更生方案時，
    亦應依債務人之薪資變化、社會常情及現實環境衡量債務人
    之償債能力，並酌留其生活上應變所需費用，進而協助債務
    人擬定允當之更生方案，始符消債條例重建債務人經濟生活
    之立法目的，附此敘明。
中    華    民    國   111    年    8     月    29    日
                        民事第二庭   法  官   陳麗芬
以上正本係照原本作成。
本裁定不得抗告。
中    華    民    國   111    年    8     月    29    日
                                     書記官   曾煜智